【裁判字號】    99,台上,4637
【裁判日期】    990722
【裁判案由】    違反毒品危害防制條例
【裁判全文】
最高法院刑事判決            九十九年度台上字第四六三七號
上  訴  人  甲○○
上列上訴人因違反毒品危害防制條例案件，不服台灣高等法院中
華民國九十九年四月二十二日第二審判決（九十九年度上訴字第
九０六號，起訴案號：台灣板橋地方法院檢察署九十八年度毒偵
字第五一九０號），提起上訴，本院判決如下：
    主  文
上訴駁回。
    理  由
按刑事訴訟法第三百七十七條規定，上訴於第三審法院，非以判
決違背法令為理由，不得為之。是提起第三審上訴，應以原判決
違背法令為理由，係屬法定要件。如果上訴理由書狀並未依據卷
內訴訟資料，具體指摘原判決不適用何種法則或如何適用不當，
或所指摘原判決違法情事，顯與法律規定得為第三審上訴理由之
違法情形，不相適合時，均應認其上訴為違背法律上之程式，予
以駁回。本件上訴人甲○○上訴意旨略稱：原判決雖以警方於查
獲上訴人之前，已因線報而得知上訴人涉嫌施用第一級毒品海洛
因，始至上訴人住處埋伏，且上訴人之前亦有施用毒品之素行，
業經警方調閱上訴人之前科紀錄表查核屬實，足認警方於查獲上
訴人前，對上訴人施用本件毒品之行為，已有合理之懷疑，是上
訴人應無自首規定之適用。惟警方於上訴人之住處埋伏、等候時
，應尚未確定上訴人有無施用第一級毒品，本件係上訴人自動向
警方供述，警方始知上訴人有施用第一級毒品之行為，上訴人有
自首犯行，應依刑法第六十二條自首之規定減輕其刑。原判決認
上訴人僅係自白犯行，顯有適用法則不當之違誤等語。
惟查證據之取捨、證據證明力之判斷，以及事實有無之認定，屬
事實審法院之職權，苟其取捨判斷與認定，並不違背論理法則及
經驗法則，即不容任意指為違法，而執為適法之第三審上訴理由
。本件原判決認定上訴人有原判決事實欄所載施用第一級毒品海
洛因之犯行，係依憑上訴人之自白，及卷附台灣檢驗科技股份有
限公司濫用藥物尿液檢驗報告、台北縣政府警察局海山分局查獲
涉嫌毒品危害防制條例毒品初步鑑驗報告單、照片、上訴人之台
灣高等法院被告前案紀錄表，暨有第一級毒品海洛因一包、已使
用之注射針筒一支扣案可稽等證據資料，予以綜合判斷，認上訴
人犯行堪以認定。又以核上訴人所為，係犯毒品危害防制條例第
十條第一項之施用第一級毒品罪，依刑法第四十七條第一項累犯
規定加重其刑後，酌情量處有期徒刑八月，併為相關從刑之諭知
。已詳其所憑證據及認定之理由，所為論斷均有卷存證據資料
可資覆按。上訴意旨雖指摘原判決違法，然刑法第六十二條所謂
自首，係指犯人在其犯罪未發覺前，向該管公務員承認犯罪，而
接受裁判而言。所謂發覺，固非以有偵查犯罪職權之機關或人員
確知其犯罪無誤為必要，祇須對其發生嫌疑時，即得謂已發覺；
如案已發覺，則被告縱有陳述自己犯罪之事實，亦祇可謂為自白
，不能認係自首。查依證人即本件承辦員警王宗勇於原審時證稱
：警方是依據線報而鎖定上訴人，該線報有指出犯嫌姓名、住所
、交通工具，警方查戶役政資料屬實，就到中和中興街埋伏，等
了一個多小時，上訴人才回來，上訴人很緊張，自願接受搜索，
警方有查上訴人之前科資料，上訴人有毒品前科，線報亦有提到
上訴人吸食毒品等語，足見警方於查獲上訴人之前，已因線報及
查詢上訴人之前科資料，而對上訴人有施用第一級毒品之犯行，
產生合理之懷疑。原判決依憑王宗勇之證詞，認上訴人不合乎自
首之規定，核無不合。上訴意旨置原判決明白論斷於不顧，猶執
陳詞，漫指原判決違法，自非合法之上訴理由。衡以前開說明，
其上訴為違背法律上之程式，應予駁回。
據上論結，應依刑事訴訟法第三百九十五條前段，判決如主文。
中    華    民    國  九十九  年    七    月  二十二  日
                      最高法院刑事第十三庭
                          審判長法官  賴  忠  星
                                法官  呂  丹  玉
                                法官  吳      燦
                                法官  蔡  名  曜
                                法官  葉  麗  霞
本件正本證明與原本無異
                                      書  記  官
中    華    民    國  九十九  年    七    月  二十八  日
                                                      Ｅ

司法院資訊處製作；財團法人民間司法改革基金會備份。
